【裁判字號】    89,訴,787
【裁判日期】    890710
【裁判案由】    偽造文書等
【裁判全文】
臺灣臺北地方法院刑事判決                          八十九年度訴字第七八七號
    公  訴  人  臺灣臺北地方法院檢察署檢察官
    被      告  甲○○
    選任辯護人  徐方齡律師
右列被告因偽造文書等案件，經檢察官提起公訴（八十九年度偵字第四八九三號），
本院判決如左：
    主  文
甲○○竊盜，處有期徒刑參月；又連續行使偽造私文書，足以生損害於他人，處有期
徒刑陸月，扣案如附表所示之物均沒收。應執行有期徒刑捌月，緩刑參年，扣案如附
表所示之物均沒收。
    事  實
一、甲○○與黃旅揚原係男女朋友關係並論及婚嫁，於民國（下同）八十八年六月中
    旬某日，因甲○○在臺北市○○街三○七巷十八號二樓黃旅揚住處內，發現黃旅
    揚皮包內置有乙○○之身分證一枚，認其已另結新女友，乃竟意圖為自己不法之
    所有，於前揭時地在黃旅揚皮包內，竊取乙○○前開所有之身分證一枚得手後。
    復因思及男女感情遭破壞心有未甘，又另行起意，基於行使偽造私文書及圖己不
    法所有之犯意，先於八十八年九月十一日某時許，偽以乙○○之名義，在富邦商
    業銀行股份有限公司（下稱富邦銀行）信用卡申請書內正卡人親筆中文簽名欄內
    偽造乙○○之署押及填載不實之申請書後，並影印其身分證，持以向富邦銀行申
    請信用卡，使富邦銀行誤認其係乙○○本人，致陷於錯誤，而核准交付ＭＡＳＴ
    ＥＲ信用卡一枚（卡號：0000000000000000號），足以生損害
    於乙○○及富邦銀行對於信用卡業務管理之正確性。又甲○○於取得信用卡後，
    復承前行使偽造私文書之犯意，於該信用卡背面簽名欄內，偽造「Ｂｅｗｂ」（
    此英文名字，係被告虛造，起訴書誤認該卡背書欄內有乙○○之中文簽名）之人
    簽名於其上，使一般人自形式上觀察，均足以認該「Ｂｅｗｂ」之人為乙○○本
    人，於信用卡有效期間內均有權使用該卡，而足以生損害於「Ｂｅｗｂ」之人、
    乙○○及富邦銀行對於信用卡業務管理之正確性。又甲○○為使乙○○因信用卡
    繳款之事苦惱，復承前之概括犯意，分別於八十八年九月三十日、同年十月六日
    、七日，至臺北市○○路一○○號「佑見眼鏡行」、台北市○○○路○段二九七
    號「明德春天百貨」、台北市○○路七十八號「通訊時代企業有限公司」、台北
    市○○○路○段一八八號「屈臣氏民環店」等處，使用該信用卡簽帳購買隱形眼
    鏡、珠寶、內衣、行動電話電池、沐浴乳、洗髮精等物品，並均依照其前在該信
    用卡背面偽簽之「Ｂｅｗｂ」名義，在店員所交付之一式三聯簽帳單之第一聯客
    戶存查聯上偽造「Ｂｅｗｂ」署押一枚，因該等簽帳單第二聯、第三聯均為複寫
    紙而同時在該等簽帳單第二、三聯上複寫「Ｂｅｗｂ」之署押各一枚，表示乙○
    ○為「Ｂｅｗｂ」之人同意依據信用卡持卡人合約條件按簽帳單金額付款予發卡
    銀行之意，而偽造該等私文書，再將該等偽造之簽帳單交予店員而行使之，店員
    復均將第一聯之客戶存查聯交回甲○○收執，並均使前揭商店誤以為係乙○○簽
    帳消費，陷於錯誤，而交付前開總計價值新台幣（下同）四萬二千五百零三元之
    商品，均足以生損害於乙○○、「Ｂｅｗｂ」之人，及「佑見眼鏡行」、「明德
    春天百貨」（消費二次）、「通訊時代企業有限公司」及「屈臣氏民環店」等商
    店；又甲○○於八十八年九月十八日，為觀賞影片，仍承前之概括犯意，至臺北
    市○○○路○段一八四之二號「百事達國際有限公司」（下稱百事達公司）處，
    以乙○○之名義，填寫入會申請書後偽造乙○○之署押加入會員，並向百事達公
    司租借「復仇者標緻」、「奪命大反擊」、「脫線先生」、「緣來就是你」、「
    難兄難弟」、「阿甘正傳上下集」、「超時空傳說」、「王牌威龍」、「角頭情
    聖」、「意外人生」、「緊急獵殺令」、「驚弓之鳥」、「愛你情深」、「正義
    兄弟會」「超級警探」、「終極監獄」等錄影帶共十七支，使百視達公司誤以為
    係乙○○租片消費，陷於錯誤，而交付前開錄影帶，足以生損害於乙○○及百事
    達公司對於會員管理之正確性，迄八十八年九月二十八日止，包含逾期租金及影
    片未歸還費用，共計高達一萬四千八百八十九元，嗣於八十八年十月十三日百事
    達公司函催乙○○返還錄影帶及繳清租金，乙○○始發現上情。
二、案經被害人乙○○訴由台北市政府警察局松山分局報請臺灣台北地方法院檢察署
    檢察官偵查起訴。
    理  由
一、右揭事實業據被告甲○○於本院審理中坦承不諱，核與被害人乙○○於警訊及偵
    查中指述身分證失竊及遭冒名申請信用卡消費等情節悉相符合，且有富邦銀行信
    用卡申請書（起訴書誤載為聯邦銀行申請書）、信用卡消費明細表、百視達公司
    會員申請書、催告書、租用錄影帶清冊影本各一份、簽帳單收據影本五紙（商店
    存根聯）在卷可證。足見被告自白之內容與事實相符，本件事證明確，被告犯行
    堪以認定，應予依法論科。
二、按信用卡簽帳單，係持卡人向特約商店消費後簽持卡人姓名於其上，由特約商店
    將第一聯交持卡人收執，第二或三聯則由特約商店取回，而該簽帳單由持卡人簽
    名係指持卡人同意依據信用卡持卡人與發卡銀行間合約條件，對其所購物品或接
    受服務，均應按簽帳單之消費金額，付款予發卡銀行。故持卡人於該簽帳單簽名
    其用意與票據背書大致相同，皆係對所簽之金額負責之意，故為刑法第二百十條
    之私文書。又於信用卡背面簽名欄內，偽簽他人名字，因信用卡背面簽名欄之簽
    名，單純自形式上觀察，即足以表示信用卡之簽名者於信用卡之有效期限內有權
    使用該信用卡之辨識及證明，並非依習慣或特約表示一定用意之證明，故性質上
    仍屬刑法第二百十條之私文書。是核被告所為，係犯刑法第三百二十條第一項之
    竊盜罪、刑法第二百十六條、第二百十條之行使偽造私文書罪及第三百三十九條
    第一項之詐欺取財罪。被告分別偽造「乙○○」及「Ｂｅｗｂ」之人署押於信用
    卡申請書、百視達會員申請表、信用卡背面簽名欄、簽帳單內，均屬偽造私文書
    之階段行為，偽造私文書之低度行為復均為行使之高度行為所吸收，均不另論擬
    。又被告先後多次所犯上開行使偽造私文書、詐欺取財罪，均時間緊接，方法相
    同，所犯係犯罪構成要件相同之罪名，顯係基於概括之犯意為之，為連續犯，均
    應依刑法第五十六條之規定以一行使偽造私文書及詐欺取財罪論，並均加重其刑
    。又被告所犯行使偽造私文書罪與詐欺取財罪間，有方法結果之牽連關係，應從
    一重之連續行使偽造私文書罪處斷。另被告係竊取前開乙○○所有之身分證一枚
    後，始另圖報復乙○○介入其感情生活而涉犯行使偽造私文書與詐欺取財之罪，
    有警訊筆錄可資為憑，且由其在八十八年六月中旬竊取該身分證後，非即申請信
    用卡使用，而係直至同年九月間始以偽造乙○○之名義申請信用卡，從犯罪之時
    間上並無緊接性，自可得知被告於行竊之初，並無以犯此罪必須與他罪間，有方
    法或結果之牽連關係意思存在甚明，是被告所犯之竊盜罪與前開之罪間，犯意各
    別，罪名不同，應分論併罰之。公訴人認前開三罪間有牽連犯之關係及被告在信
    用卡簽帳單上簽名，復持以行使，係涉犯刑法第二百十六條、第二百十條、第二
    百二十條之行使偽造準私文書罪嫌及就以施詐術之方法，使富邦銀行及前開商店
    ，陷於錯誤而交付財物之行為，未論以詐欺罪之連續犯關係，均容有未恰。又公
    訴人雖未敘及被告於該信用卡背面簽名欄內偽造「Ｂｅｗｂ」之人簽名於其上之
    犯行，然該部份之事實與公訴人起訴之犯罪事實，既具有連續犯之裁判上一罪之
    關係存在，為起訴效力所及，本院自應併予審理。爰審酌被告素行良好，並無前
    科，及其係因感情受挫，一時失慮而犯此罪，且犯罪後業坦承犯行，態度良好並
    已償付前開商店財物之損失，犯後深表悔意等一切情狀，各量處如主文所示之刑
    ，並定其執行刑，以資懲儆。又被告前未曾受有期徒刑以上刑之宣告，有台灣高
    等法院檢察署刑案紀錄簡覆表在卷可稽，其因一時失慮，偶罹刑典，事後已坦承
    犯行，深具悔意，經此刑之宣告後，應知警惕而無再犯之虞，本院因認暫不執行
    其刑為當，予以宣告緩刑三年，用啟自新。
三、另被告於前揭時地在「佑見眼鏡行」、「明德春天百貨」（消費二次）、「通訊
    時代企業有限公司」及「屈臣氏民環店」等處消費之簽帳單（一式三聯）上偽造
    之「Ｂｅｗｂ」署押均各三枚及富邦銀行信用卡申請書內正卡人親筆中文簽名欄
    內偽造乙○○之署押、百視達會員申請表內申請人簽名欄內偽造之乙○○署押各
    一枚，雖均未據扣案，惟並無積極之證據，證明業已滅失，爰依刑法第二百一十
    九條之規定，不問屬犯人與否，均應予以宣告沒收。
據上論斷，應依刑事訴訟法第二百九十九條第一項前段、刑法第五十六條、第二百十
六條、第二百十條、第三百三十九條第一項、第五十五條、第三百二十條第一項、第
五十一條第五款、第七十四條第一款、第二百十九條，罰金罰鍰提高標準條例第一條
前段，判決如主文。
本案經檢察官陳佳秀到庭執行職務。
中      華      民      國      八十九      年     七    月     十      日
                              臺灣台北地方法院刑事第七庭
                                  法  官  蔡  世  祺
右正本證明與原本無異
如不服本判決應於送達後十日內向本院提出上訴狀
                                  書記官  李  文  椿
中      華      民      國      八十九      年     七    月     十二    日
附表：
一、「佑見眼鏡行」之消費簽帳單（一式三聯）上偽造之「Ｂｅｗｂ」署押參枚。
二、「明德春天百貨」（消費二次）之消費簽帳單（一式三聯）上偽造之「Ｂｅｗｂ
    」署押各參枚。
三、「通訊時代企業有限公司」之消費簽帳單（一式三聯）上偽造之「Ｂｅｗｂ」署
    押參枚。
四、「屈臣氏民環店」消費之簽帳單（一式三聯）上偽造之「Ｂｅｗｂ」署押參枚。
五、富邦銀行信用卡申請書內正卡人親筆中文簽名欄內偽造乙○○之署押壹枚。
六、百視達會員申請表內申請人簽名欄內偽造之乙○○署押壹枚。
附錄論罪科刑法條：
刑法第二百十六條
行使第二百十條至第二百十五條之文書者，依偽造、變造文書或登載不實事項或使登
載不實事項之規定處斷。
刑法第二百十條
偽造、變造私文書，足以生損害於公眾或他人者，處五年以下有期徒刑。
刑法第三百二十條第一項
一意圖為自己或第三人不法之所有，而竊取他人之動產者，為竊盜罪，處五年以下有
  期徒刑、拘役或五百元以下罰金。
刑法第三百三十九條第一項
一意圖為自己或第三人不法之所有，以詐術使人將本人或第三人之物交付者，處五年
  以下有期徒刑、拘役或科或併科一千元以下罰金。


司法院資訊處製作；財團法人民間司法改革基金會備份。
